臺灣新北地方法院刑事判決
110年度金訴字第570號
公  訴  人  臺灣新北地方檢察署檢察官
被      告  簡士軒




            謝逸皓





            曾泳智





上列被告因詐欺等案件，經檢察官提起公訴（110年度少連偵字
第249號），被告於本院準備程序中就被訴事實均為有罪之陳述
，經詢問當事人意見，合議庭裁定由受命法官依簡式審判程序獨
任審理，本院判決如下：
    主  文
戊○○三人以上共同犯詐欺取財罪，處有期徒刑壹年參月。未扣案
之犯罪所得新臺幣伍佰元沒收，於全部或一部不能沒收或不宜執
行沒收時，追徵其價額。
丁○○三人以上共同犯詐欺取財罪，處有期徒刑壹年貳月。未扣案
之犯罪所得新臺幣壹佰貳拾伍元沒收，於全部或一部不能沒收或
不宜執行沒收時，追徵其價額。
乙○○三人以上共同犯詐欺取財罪，累犯，處有期徒刑壹年貳月。
未扣案之犯罪所得新臺幣壹佰貳拾伍元沒收，於全部或一部不能
沒收或不宜執行沒收時，追徵其價額。
    事  實
一、戊○○（微信暱稱為「面具人」、「藍寶堅尼」）、丁○○（微
    信暱稱為「大叔」）、乙○○（微信暱稱為「狼人」）分別於
    民國109年9月或10月間某日，加入由真實姓名年籍不詳、微
    信暱稱分別為「法拉驢」、「麥拉倫」等成年人所組成之三
    人以上，以施用詐術為手段，具有持續性、牟利性之有結構
    性詐欺集團犯罪組織（下稱本案詐欺集團，戊○○、丁○○、乙○○所涉違反組織犯罪防制條例部分，均業經法院另案予以判
    決），由戊○○擔任「水房總收」之工作，負責調派指揮車手
    、收簿手、收水工作，並將贓款統一總收後交給上手進行匯
    兌，報酬視當日經手贓款金額及臺灣銀行人民幣匯率而定（
    至少為經手贓款金額之2%）；丁○○、乙○○2人1組擔任「收水
    」之工作，負責向下線收水車手甲○○（由本院另行審結）收
    取其收得之贓款後轉交戊○○，報酬為經手贓款金額之1%（由
    丁○○、乙○○平分）。戊○○、丁○○、乙○○與本案詐欺集團其他
    成員等人意圖為自己不法之所有，基於三人以上共同詐欺取
    財及掩飾或隱匿特定犯罪所得之去向、所在之洗錢犯意聯絡
    ，先由該集團其他成員於109年10月15日16時54分許起，陸
    續撥打電話給丙○○，向丙○○佯稱其先前在「小三美日」購物
    網站購買之商品，因購物網站內部作業錯誤而誤設身分為代
    理商，導致多下單10筆，需要使用自動櫃員機確認身分進行
    止付云云，致丙○○陷於錯誤，依對方指示操作自動櫃員機，
    而於同日19時21分許，匯款新臺幣（下同）25,051元至李佩
    倫（所涉幫助詐欺取財部分，另由臺灣屏東地方法院判決確
    定）所申設，局號0000000、帳號0000000號草屯郵局帳戶（
    下稱本案帳戶）內。嗣由本案詐欺集團中負責提領贓款之車
    手高○（91年12月生，真實姓名年籍詳卷，另由臺灣彰化地
    方法院少年法庭審理）於同日19時26分、27分許，接續持本
    案帳戶提款卡提領2萬元、5,000元，共計2萬5,000元，隨後
    將該筆2萬5,000元贓款交給本案詐欺集團中負責取簿、收水
    之梁○○（93年11月生，真實姓名年籍詳卷，另由臺灣彰化地
    方法院少年法庭審理），梁○○轉交上手甲○○，甲○○再將該筆
    贓款交給丁○○、乙○○後轉交戊○○，以此方式製造金流之斷點
    ，而掩飾或隱匿前揭犯罪所得之去向、所在，戊○○因而取得
    報酬500元，丁○○、乙○○則分別取得報酬125元（戊○○、丁○○
    、乙○○均不知高○、梁○○於犯案時為12歲以上未滿18歲之少
    年）。
二、案經丙○○訴由屏東縣政府警察局枋寮分局報告臺灣新北地方
    檢察署檢察官偵查起訴。
    理  由
一、按本件被告戊○○、丁○○、乙○○所犯均係死刑、無期徒刑、最
    輕本刑為3年以上有期徒刑以外之罪，其等於準備程序就前
    揭被訴事實均為有罪之陳述，經受命法官告知簡式審判程序
    之旨，並聽取公訴人與被告之意見後，本院認無不得或不宜
    改依簡式審判程序進行之處，爰依刑事訴訟法第273條之1第
    1項，裁定本件由受命法官獨任進行簡式審判程序，合先敘
    明。
二、上揭事實，業據被告戊○○、丁○○於警詢及本院準備程序、審
    理時、被告乙○○於警詢、偵訊及本院準備程序、審理時均坦
    承不諱，核與證人丙○○（即告訴人）、李佩倫、高○、梁○○
    於警詢時、證人即共同被告甲○○於警詢及偵訊時證述之情節
    相符，並有全家便利商店監視錄影畫面翻拍照片、店到店寄
    件資料電腦畫面及寄件繳費明細翻拍照片、本案帳戶之帳戶
    個資檢視、開戶及印鑑資料、客戶歷史交易清單、告訴人接
    獲本案詐欺集團成員來電之電話紀錄擷圖、告訴人匯款之提
    款卡照片及自動櫃員機交易明細表附卷可稽，足認被告3人
    自白與事實相符，本件事證明確，被告3人犯行均堪認定，
    應予依法論科。
三、論罪科刑：
  ㈠核被告戊○○、丁○○、乙○○等3人所為，均係犯刑法第339條之4
    第1項第2款之三人以上共同詐欺取財罪、洗錢防制法第14條
    第1項之洗錢罪（有該法第2條第2款所列洗錢行為）。
  ㈡按共同正犯，本係互相利用，以達共同目的，並非每一階段
    行為，各共同正犯均須參與。而共同實施犯罪行為，在合同
    意思範圍以內，相互利用他人之行為，以達其犯罪之目的，
    原不必每一階段行為均經參與，祇須分擔犯罪行為之一部，
    即應對於全部所發生之結果共同負責（最高法院72年度台上
    字第5739號判決意旨參照）；另按共同正犯之意思聯絡，原
    不以數人間直接發生者為限，即有間接之聯絡者，亦包括在
    內。如甲分別邀約乙、丙犯罪，雖乙、丙間彼此並無直接之
    聯絡，亦無礙於其為共同正犯之成立（最高法院77年度台上
    字第2135號判決意旨參照）。查被告3人雖未始終參與詐欺
    集團各階段之詐欺取財犯行，在本案僅參與調派指揮、收水
    等工作，惟其等與同集團其他成員間既為詐欺告訴人彼此分
    工，應認在合同意思範圍內，各自分擔犯罪行為之一部，並
    相互利用他人之行為，以達犯罪之目的，自應就詐欺取財犯
    行全部所發生之結果負責。被告3人與本案詐欺集團其他成
    員間就前開三人以上共同詐欺取財、洗錢等犯行均有犯意聯
    絡及行為分擔，皆應論以刑法第28條之共同正犯。
  ㈢被告3人推由詐欺集團成員高○2次提領告訴人匯入本案帳戶內
    款項之行為，係基於單一犯罪之決意，在密接之時、地為之
    ，且侵害同一之財產法益，依一般社會健全觀念，各行為之
    獨立性極為薄弱，難以強行分開，在刑法評價上，以視為數
    個舉動之接續施行，合為包括之一行為予以評價，較為合理
    ，應成立接續犯，僅論以一罪。被告3人均係以一行為，同
    時觸犯三人以上共同詐欺取財、洗錢等犯罪構成要件不同之
    2罪，為想像競合犯，均應依刑法第55條規定，從一重之三
    人以上共同詐欺取財罪處斷。
  ㈣被告乙○○前因傷害致死、遺棄等案件，經臺灣高等法院以99
    年度上訴字第3269號判決判處應執行有期徒刑7年2月，並經
    最高法院以102年度台上字第310號判決駁回上訴確定，入監
    執行後，於106年10月16日假釋出監並付保護管束，109年2
    月29日保護管束期滿未經撤銷，上開刑期視為執行完畢，有
    其臺灣高等法院被告前案紀錄表在卷可佐，其於受有期徒刑
    之執行完畢後，5年以內故意再犯本件有期徒刑以上之罪，
    為累犯；本院審酌本件犯行之犯罪型態、罪質、犯罪情節均
    與被告乙○○前案所犯之傷害致死、遺棄等罪迥然不同，尚無
    從認為被告乙○○有受徒刑執行完畢後，仍不知悔改而故意犯
    罪之特別惡性或對刑罰反應力顯然薄弱之情形，依據司法院
    大法官會議釋字第775號解釋有關累犯法定最低度刑尚非必
    須一律加重之意旨，本院認為被告乙○○於本案尚無必須加重
    其法定最低度刑之必要，爰不予加重其法定最低度刑，僅加
    重法定最高度刑。　　
  ㈤按犯洗錢防制法第14條、第15條之罪，在偵查或審判中自白
    者，減輕其刑，洗錢防制法第16條第2項定有明文。次按想
    像競合犯之處斷刑，本質上係「刑之合併」。其所謂從一重
    處斷，乃將想像競合犯組成之評價上數罪，合併為科刑一罪
    ，其所對應之刑罰，亦合併其評價上數罪之數法定刑，而為
    一個處斷刑。易言之，想像競合犯侵害數法益者皆成立犯罪
    ，論罪時必須輕、重罪併舉論述，同時宣告所犯各罪名，包
    括各罪有無加重、減免其刑之情形，亦應說明論列，量刑時
    併衡酌輕罪部分量刑事由，評價始為充足，然後依刑法第55
    條前段規定「從一重處斷」，非謂對於其餘各罪可置而不論
    。因此，法院決定處斷刑時，雖以其中最重罪名之法定刑，
    做為裁量之準據，惟於裁量其輕重時，仍應將輕罪合併評價
    在內（最高法院108年度台上字第4405、4408號判決意旨參
    照）。查被告3人就其等所為洗錢犯行，於警詢或偵訊、本
    院準備程序及審理時均已自白，原應依上開規定減輕其刑，
    惟依前揭罪數說明，該3人就上開犯行均係從一重論處三人
    以上共同詐欺取財罪，其等所犯洗錢罪係屬想像競合犯其中
    之輕罪，揆諸上開說明，僅由本院於後述依刑法第57條量刑
    時一併衡酌該部分減輕其刑事由。
  ㈥爰以行為人之責任為基礎，審酌被告3人均正值青壯，不思循
    正當途徑賺取財物，為圖不法利益而加入詐欺集團，擔任「
    水房總收」或「收水」之工作，助長詐騙犯罪風氣之猖獗，
    侵害告訴人之財產法益，並影響社會治安及風氣，所為實屬
    不該，惟念被告3人均坦承犯行（所犯洗錢部分符合減刑規
    定），犯後態度尚可，兼衡其等犯罪之動機、目的、手段、
    所獲利益、在詐欺集團中擔任之角色、智識程度、家庭生活
    經濟狀況、告訴人所受損失等一切情狀，分別量處如主文所
    示之刑，以資懲儆。
四、沒收：
  ㈠本案詐欺集團所為之詐欺犯行，被告戊○○可取得之報酬，視
    當日經手贓款金額及臺灣銀行人民幣匯率而定，經手金額若
    有100萬元大概可以拿到2、3萬元之報酬，此據其於本院審
    理時供述在卷（見本院卷第149頁），依「罪證有疑，利於
    被告」之原則，堪認被告戊○○可取得經手金額2%之報酬（計
    算式：2萬元÷100萬元=2%），則其為本案詐欺犯行之犯罪所
    得即為500元（計算式：25,000元×2%=500元），雖未經扣案
    ，仍應依刑法第38條之1第1項前段、第3項之規定宣告沒收
    ，並諭知於全部或一部不能沒收或不宜執行沒收時，追徵其
    價額。
  ㈡本案詐欺集團所為之詐欺犯行，被告丁○○、乙○○2人可取得之
    報酬，為經手贓款金額之1%（該2人為1組共取得1%報酬，再
    由2人平分），此據被告丁○○於警詢及本院審理時、被告乙○○於偵訊及本院審理時供述明確（見110年度少連偵字第249
    號卷第12頁背面、第184頁、本院卷第149頁），則該2人為
    本案詐欺犯行之犯罪所得應分別為125元（計算式：25,000
    元×1%÷2=125元），雖未經扣案，仍均應依刑法第38條之1第
    1項前段、第3項之規定宣告沒收，並諭知於全部或一部不能
    沒收或不宜執行沒收時，追徵其價額。
五、共同被告甲○○部分，由本院另行審結，附此敘明。
據上論斷，應依刑事訴訟法第273條之1第1項、第284條之1、第2
99條第1項前段，洗錢防制法第2條第2款、第14條第1項，刑法第
11條前段、第28條、第339條之4第1項第2款、第55條、第47條第
1項、第38條之1第1項前段、第3項，刑法施行法第1條之1第1項
，判決如主文。
本案經檢察官己○○提起公訴，檢察官王佑瑜到庭執行職務。
中　　華　　民　　國　　111 　年　　3 　　月　　25　　日
                    刑事第四庭    法　官  楊筑婷
以上證明與原本無異。
如不服本判決應於收受本判決後20日內向本院提出上訴書狀，並
應敘述具體理由，如未敘述上訴理由者，應於上訴期間屆滿後20
日內補提理由書狀於本院（均須按他造當事人之人數附繕本）「
切勿逕送上級法院」。
                                  書記官  李郁禎
中　　華　　民　　國　　111 　年　　3 　　月　　25　　日
附錄本判決論罪科刑之法條：
中華民國刑法第339條之4
犯第339條詐欺罪而有下列情形之一者，處1年以上7年以下有期
徒刑，得併科1百萬元以下罰金：
一、冒用政府機關或公務員名義犯之。
二、三人以上共同犯之。
三、以廣播電視、電子通訊、網際網路或其他媒體等傳播工具，
    對公眾散布而犯之。
前項之未遂犯罰之。
洗錢防制法第14條
有第2條各款所列洗錢行為者，處7年以下有期徒刑，併科新臺幣
5百萬元以下罰金。
前項之未遂犯罰之。
前二項情形，不得科以超過其特定犯罪所定最重本刑之刑。